臺灣高等法院刑事判決　　　　　　　　　　　　　　九十三年度上易字第七九五號
　　上　訴　人
　　即　被　告　甲○○
右上訴人因恐嚇等案件，不服臺灣桃園地方法院九十一年度訴字第一三五一號，中華
民國九十三年三月二日第一審判決（起訴案號：臺灣桃園地方法院檢察署九十一年度
偵字第一四二五四號），提起上訴，本院判決如左：
    主  文
上訴駁回。
    事  實
一、甲○○透過乙○○介紹認識丙○○，於民國九十一年四月二十六日，對丙○○聲
    稱欲委託丙○○製作健身中心之空間設計圖，丙○○則應允僅幫忙製作初步之空
    間規劃，雙方未就健身中心之空間設計訂立任何契約，甲○○竟意圖為自己不法
    之所有，基於恐嚇取財之犯意，於同年五月十日晚上二十時許，邀同丙○○至桃
    園縣中壢市○○路八十八號來來百貨門口見面，以兇惡口氣對丙○○恐嚇稱：因
    丙○○未如期將設計圖交出，致其無法對金主交待，要丙○○賠償新台幣（下同
    ）四十二萬元，並命丙○○當日先交出十萬元，否則即叫人將丙○○押走等語，
    致丙○○心生恐懼，便極力籌錢自銀行提款機提領五萬四千元外，連同向友人吳
    致融調借之四萬六千元，共計十萬元於翌日凌晨一時許交付予甲○○。嗣於同年
    月十三日二十一時許，在上址來來百貨門口，甲○○復接續對丙○○恫稱：事情
    可以簡單處理，亦可複雜處理，簡單處理即丙○○必須賠償其損失四十二萬元，
    複雜處理即找人將丙○○殺掉，今天需先交付十二萬元等語，丙○○因而心生恐
    懼，旋即打電話向乙○○借錢，並告知甲○○索錢之事，乙○○隨即趕到上址，
    甲○○另基於恐嚇危害安全之犯意，對乙○○恐嚇稱：小心我讓妳在中壢消失，
    要將妳全家殺光等語，以此加害生命之事恐嚇乙○○，使乙○○心生畏怖，致生
    危害於乙○○之安全。待乙○○離開後，丙○○又以電話聯絡陳政鴻等友人前來
    ，丙○○並向陳政鴻調借現金，陳政鴻提領現金三萬元予丙○○後交付甲○○。
二、案經丙○○訴請桃園縣警察局中壢分局報告臺灣桃園地方法院檢察署檢察署偵查
    起訴。
    理  由
一、訊據上訴人即被告甲○○坦承自告訴人丙○○處先後收受共計十三萬元，惟矢口
    否認有何恐嚇取財或恐嚇之不法犯行，辯稱：其承租之房屋欲從事健身中心事業
    ，與告訴人丙○○簽約為其從事健身中心之室內空間規劃設計，因丙○○未依約
    提出健身中心之室內空間規劃設計圖，乃自願賠償其四十二萬元，其並無恐嚇丙○○，亦未曾恐嚇乙○○云云。
二、經查：
（一）關於被告如何透過被害人乙○○認識告訴人丙○○，於九十一年四月二十六日
      ，對告訴人丙○○表示欲委託告訴人製作健身中心之空間設計圖，告訴人則應
      允僅幫忙製作初步之空間規劃，雙方未就健身中心之空間設計訂立任何契約，
      被告如何於同年五月十日晚上二十時邀同告訴人至桃園縣中壢市來來百貨門口
      見面，並如何以兇惡口氣對告訴人恐嚇稱：因告訴人未如期將設計圖交出，致
      其無法對金主交待，要告訴人賠償其四十二萬元，並命告訴人當日先交出十萬
      元，否則即叫人將告訴人押走等語，致告訴人心生恐懼，便極力籌錢，除自行
      自銀行提款機提領五萬四千元外，並向證人即其友人吳致融調借四萬六千元，
      共計十萬元於翌日凌晨一時許交付予被告，迭據告訴人於警訊、偵查、原審及
      本院訊問、審理時指訴綦詳（見偵查卷第七至九頁、第二十一頁背面、原審九
      十一年十一月八日、九十二年四月十八日訊問筆錄、九十一年五月二十三日審
      理筆錄、本院九十三年六月二十五日準備程序筆錄），並有告訴人在安泰商業
      銀行提款機提領現金之客戶交易明細單八紙在卷可稽（見偵查卷第十三頁至第
      十四頁），被告亦自承當天有自告訴人處取得十萬元，另關於告訴人向友人吳
      致融調借四萬六千元，亦核與證人吳致融於偵查中證述之情節相符（見偵查卷
      第三十一頁背面、第三十二頁），是告訴人苟非遭受被告言語恐嚇，致其心生
      畏懼，應不至於在如此急迫之時間向友人吳致融聯絡籌錢交予被告，足認告訴
      人所述應非子虛。
（二）關於九十一年五月十三日二十一時在上址來來百貨門口，被告復對告訴人恫稱
      ：事情可以簡單處理，亦可複雜處理，簡單處理即告訴人必須賠償其損失，複
      雜處理即找人將告訴人殺掉，今天需先交付十二萬元等語，告訴人因而心生恐
      懼，旋即打電話聯絡證人即被害人乙○○前來，乙○○前來後，被告另基於恐
      嚇危害安全之犯意，對乙○○恐嚇稱：小心我讓妳在中壢消失，要將妳全家殺
      光等語，以此加害生命之事恐嚇乙○○，使乙○○心生畏怖，致生危害於乙○○之安全，待乙○○離開後，告訴人又以電話聯絡陳政鴻等友人前來，告訴人
      並向陳政鴻調借現金，陳政鴻提領現金三萬元予告訴人後再由告訴人交付被告
      ，亦迭據告訴人指訴綦詳（見偵查卷第七頁至第九頁、第二十一頁背面、原審
      九十一年十一月八日、九十二年四月十八日訊問筆錄、九十一年五月二十三日
      審理筆錄），另關於被告恐嚇乙○○之事實，核與被害人乙○○於警訊中證稱
      ：「（你有否遭被告恐嚇？如何恐嚇？何時？何地？）我有遭被告恐嚇，被告
      是於五月十三日十七時在中壢市○○路八十八號恐嚇我叫我小心，讓我在中壢
      消失，並要殺我全家。」（見偵查卷第十二頁）、於偵查中證稱：當時告訴人
      打電話給我，表示他很害怕需要我陪他去，到了那邊，被告威脅告訴人，被告
      當時很生氣，後來改對我兇，對我說「要去砸你擺的路邊攤，不要以為我不知
      你住哪裡，小心我讓你在中壢消失，並要把你全家殺光」，當時其男友也在場
      ，其聽了很害怕（見偵查卷第三十三頁背面）等語相符，查證人乙○○介紹告
      訴人與被告認識，與當事人雙方均為朋友關係，其證詞應無偏袒一方之虞，而
      堪採信。另關於告訴人打電話請證人陳政鴻到現場，並提領現金三萬元給告訴
      人交予被告，亦核與證人陳政鴻證述之情節相符（見偵查卷第十頁、第二十頁
      至第二十一頁、原審九十一年十二月十三日訊問筆錄）。綜上，堪認告訴人指
      訴應堪採信。
（三）被告雖辯稱：已與告訴人簽約，由告訴人為其作空間規劃設計云云。然為告訴
      人所否認，並稱當時雙方並無約定報酬，被告當時只說案子很趕，但並沒有說
      確定時間要完成等語；又乙○○於警訊中證稱：「（被告因何事向告訴人恐嚇
      取財？）我為被告介紹告訴人製作空間設計，事後被告稱告訴人未幫其完成，
      所以要求告訴人賠償損失。」、「（你是於何時介紹被告與告訴人認識？）我
      是於四月份介紹被告認識告訴人製作空間設計。」、「（被告與告訴人所做空
      間設計是否有談妥價錢？有否簽訂契約？有無違約金？）沒有談妥價錢，沒有
      簽訂契約，沒有違約金」（見偵查卷第十一頁）等語，乙○○於偵查中證稱：
      九十一年四月二十六日在中壢象牙海岸餐廳有在場，當時告訴人並未答應被告
      何時要把設計圖交出，因工程很龐大，告訴人須找人幫忙才能完成，但後來告
      訴人找不著人幫他忙等語（見偵查卷第三十三頁），足以證明告訴人與被告二
      人就該空間規劃事宜之工程款、設計需求、承攬工作之內容、應完成之期限等
      承攬契約必要之點，並無意思合致之情形，是本件告訴人與被告間之承攬契約
      顯未合法成立，已堪認定。故告訴人僅係因乙○○之介紹認識被告，出於幫忙
      之意為被告規畫空間設計圖。
（四）另被告辯稱承租整棟大樓要作室內健身中心，投資金額含銀行貸款共計四千多
      萬元，並且準備五百多萬元當作是空間規劃設計費之用，有關開設健身房相關
      事宜都有簽合約等。查被告果欲從事健身房之事業，依其所述有關開設健身房
      相關事宜既均簽訂合約，則為何委託告訴人為被告從事空間規劃，設計規劃費
      用高達五百餘萬元，卻未簽訂書面契約，豈不啟人疑竇。又如此鉅大的投資項
      目，被告不找專業之建築師或設計師，竟找上當時年紀未滿二十五歲甫從大學
      畢業不久之告訴人，從事一至九樓如此龐大之空間規劃設計，而被告與告訴人
      甫於九十一年四月二十六日在餐廳見面，告訴人並未答應何時要交出設計圖，
      被告即於同年五月十日，要求告訴人提出設計圖，否則要告訴人賠償損失，均
      有違常情，而被告指係向他人承租該棟大樓，用以經營健身房，惟被告提出之
      房屋租賃契約，並無雙方當事人之簽名或蓋章，是否為有效之租賃契約，亦屬
      可疑。又被告雖稱已籌集四千多萬之資本從事本件室內健身中心事業，惟其於
      本院審理時供承並無證據可資證明其確曾籌集巨額資金（見本院九十三年八月
      三日審判筆錄），且被告於原審訊問時亦曾表示迄今仍未在該棟大樓經營健身
      房等情，顯見被告係佯以告訴人幫忙為被告從事健身房室內空間規劃設計，旋
      藉故告訴人未依約能提出空間規劃設計圖，出言恐嚇告訴人，而使告訴人交付
      財物。而告訴人既然出於幫忙之意為被告從事健身房空間設計規劃，且與被告
      間就承攬契約之必要之點，相互並無意思合致情形，已如前述，則被告請求告
      訴人賠償四十二萬元，即無任何法律之依據，被告顯有不法之意圖甚明。
（五）綜上所述，被告所辯各節，均為臨訟卸責之詞，不足採信。本件事證已臻明確
      ，被告犯行堪以認定。
三、核被告所為，係犯刑法第三百四十六條第一項之恐嚇取財罪及同法第三百零五條
    之恐嚇危害安全罪。被告先後二次恐嚇取財行為，即自告訴人處先後取得十萬元
    、三萬元，僅相距三日而已，且此二次行為，均為被告遂行其第一次恐嚇取財四
    十二萬元目的之部分動作，其間顯有接續不可分之關係，為接續犯，應論處一罪
    。所犯上開恐嚇取財罪、恐嚇危害安全罪二罪，行為互異，犯意各別，應予分論
    併罰。又被告前因詐欺案件經本院於九十年七月三十日以九十年上易字第一七一
    八號判決判處有期徒刑三月，如易科罰金以銀元三百元折算一日確定，於九十年
    十二月十日易科罰金執行完畢，有本院被告全國前案紀錄表附卷可稽，其於刑之
    執行完畢後五年以內再犯本件有期徒刑之數罪，為累犯，所犯上開二罪均應依刑
    法第四十七條規定加重其刑。
四、原審以被告罪證明確，適用刑法第三百四十六條第一項、第三百零五條、第四十
    七條、第五十一條第五款、罰金罰鍰提高標準條例第一條前段規定，審酌被告之
    素行、犯罪動機、目的、手段、被告已將告訴人交付之財物全數返還、告訴人並
    表示不再追究被告恐嚇犯行、及被告犯後否認犯行態度非屬良好等一切情狀，就
    恐嚇取財部分，量處被告有期徒刑七月，就恐嚇危害安全部分，量處被告有期徒
    刑三月，並定其應執行刑為有期徒刑九月。其認事用法均無不合，量刑亦屬適當
    。被告上訴否認犯罪，指摘原判決不當，為無理由，應予駁回。
據上論斷，應依刑事訴訟法第三百六十八條，判決如主文。
本案經檢察官柯麗鈴到庭執行職務。
中　　　華　　　民　　　國　　九十三　　年　　　八　　　月　　 十七 　　日
                              臺灣高等法院刑事第五庭
                                  審判長法  官  曾　德　水
                                        法  官  魏　新　國
                                        法  官  楊　炳　禎
右正本證明與原本無異。
不得上訴。
                                        書記官  廖　素　花
中　　　華　　　民　　　國　　九十三　　年　　　八　　　月　　 十八 　　日
附錄：本判決論罪科刑法條全文
刑法第三百四十六條第一項
意圖為自己或第三人不法之所有，以恐嚇使人將本人或第三人之物交付者，處六月以
上五年以下有期徒刑，得併科一千元以下罰金。
刑法第三百零五條
以加害生命、身體、自由、名譽、財產之事恐嚇他人，致生危害於安全者，處二年以
下有期徒刑、拘役或三百元以下罰金。
